【裁判字號】    95,台上,789
【裁判日期】    950420
【裁判案由】    損害賠償
【裁判全文】
最高法院民事判決              九十五年度台上字第七八九號
    上  訴  人  甲○○
                        226.
    訴訟代理人  李建德律師
    被 上訴 人  乙○○
                        7樓
上列當事人間請求損害賠償事件，上訴人對於中華民國九十四年
三月三日台灣高等法院台中分院民事判決（九十三年度重訴字第
二六號），提起上訴，本院判決如下：
    主  文
原判決關於命上訴人給付及該訴訟費用部分廢棄，發回台灣高等
法院台中分院。
    理  由
本件原審以：被上訴人主張上訴人與原審共同被告傅振誠、傅季
平、傅博誠、傅學煥、楊細菊、江婉菊（下稱傅振誠等六人）、
另案被告劉建豐及案外人鄧富宏等人於民國九十年二月二十六日
晚間十一時十分至二十五分間，因被害人溫慶輝（被上訴人之夫
）酒後以拳頭搥打訴外人鄧富宏所有之自用小客車，鄧富宏乃與
傅季平、甲○○、傅振誠、傅博誠、劉建豐等人自苗栗縣苗栗市
○○路九號六冠茶行出去與溫慶輝理論，劉建豐認溫慶輝態度不
佳，遂與傅季平、甲○○、傅博誠、傅振誠共同基於傷害溫慶輝
身體之犯意，分持開閉鐵捲門之鐵條、酒瓶、木棍及以拳腳朝溫
慶輝之頭部及上半身揮打毆擊，致溫慶輝受有體表多發性鈍器傷
，溫慶輝為躲避毆打，情急之下跳入上開路旁大排水溝，造成第
一頸椎脫臼，神經性休克。於同年月二十七日凌晨零時三十分許
傷重不治死亡之事實，業經台灣苗栗地方法院檢察署檢察官（下
稱苗栗地檢署檢察官）督同法醫相驗、解剖並鑑定死因，製有相
驗筆錄、勘驗筆錄、剖驗筆錄、相驗屍體證明書可稽，上訴人及
傅振誠等人前開傷害溫慶輝致死之事實，亦據共犯劉建豐於前開
刑案中供承明確，而上訴人刑事部分並經原審法院以九十二年度
上訴字第二三○三號判處傷害致死罪刑確定，業據調閱上開刑事
卷查明屬實，堪信為真實。上訴人既傷害溫慶輝致死，被上訴人
為其配偶，自得向上訴人請求賠償損害。又被上訴人係於四十九
年十月九日出生，尚有餘命三十九年，其另有子女謝秀芬、謝志
偉、謝麗芬三人，原應與溫慶輝同負扶養義務，其所損失之扶養
費應為新台幣（下同）四十萬六千四百五十一元。惟苗栗地檢署
犯罪被害人補償審議委員會，已以九十年度補審字第一四號補償
被上訴人扶養費八十二萬零八百五十元，有該補償書可稽。依犯
罪被害人保護法第十二條第一項之規定，國家對上訴人有求償權
，被上訴人就此部分即不得再重複請求。又被上訴人主張溫慶輝
為其配偶，夫妻恩愛，驟然天人永隔，悲痛逾恆，其得請求上訴
人賠償精神慰藉金五百萬元。因上訴人對其主張之事實未爭執，
應視同自認。是其此部分請求應予准許等詞，為其判斷之基礎。
惟按連帶債務人中之一人消滅時效已完成者，就該債務人應分擔
部分，他債務人亦同免其責任，此觀民法第二百七十六條第二項
規定即明。查被上訴人主張上訴人與原審共同被告傅振誠等六人
與另案被告劉建豐及訴外人鄧富宏基於共同犯意，傷害溫慶輝致
死，因而請求上訴人與傅振誠等六人連帶賠償其損害，顯係依民
法第一百八十五條第一項前段之共同侵權行為規定，請求上訴人
與其等負連帶賠償責任。雖傅振誠等六人於原審主張被上訴人對
其等之損害賠償請求權因罹於時效而消滅，並經原審法院認為有
理由，而駁回被上訴人對其等之訴，惟依上揭規定，上訴人就傅
振誠等六人應分擔部分亦應同免責任。然原審竟以上訴人未於言
詞辯論期日到場及未提出準備書狀，而判令上訴人給付全部精神
慰藉金五百萬元，已有未合。且精神慰撫金之量定標準，固法無
明文，惟不外斟酌被害人及其父母、子、女及配偶暨實施侵權行
為之行為人之身分、地位及經濟狀況等關係定之，不得僅以被害
人所受傷害之程度為衡量之標準，乃原審逕以上述理由而為不利
於上訴人之判決，亦有未洽。上訴論旨，執以指摘於其不利之原
判決不當，求予廢棄，非無理由。
據上論結，本件上訴為有理由。依民事訴訟法第四百七十七條第
一項、第四百七十八條第二項，判決如主文。
中    華    民    國  九十五  年    四    月   二十   日
                      最高法院民事第六庭
                          審判長法官  許  朝  雄
                                法官  謝  正  勝
                                法官  鄭  玉  山
                                法官  吳  麗  女
                                法官  袁  靜  文
      本件正本證明與原本無異
                                      書  記  官
中    華    民    國  九十五  年    五    月    三    日
                                                      Ｔ


司法院資訊處製作；財團法人民間司法改革基金會備份。
